臺灣桃園地方法院刑事判決
110年度智易字第23號
公  訴  人  臺灣桃園地方檢察署檢察官
被      告  江茂松



選任辯護人  陳宗奇律師
上列被告因違反著作權法案件，經檢察官提起公訴（109年度偵
字第34163號）本院判決如下：
    主  文
甲○○擅自以公開傳輸之方法侵害他人之著作財產權，處拘役伍
拾日，如易科罰金，以新臺幣壹仟元折算壹日。
    犯罪事實
一、甲○○於民國85年間，未經著作權人丙○○之同意或授權，擅自
    將丙○○所創作享有著作財產權之「大家來唱ㄅㄆㄇ」一書內之
    第4頁「ㄆ」、第6頁「ㄇ」、第8頁「ㄈ」、第14頁「ㄋ」、第3
    6頁「ㄖ」、第42頁「ㄙ」、第44頁「ㄚ」、第52頁「ㄞ」、第6
    0頁「ㄢ」、第62頁「ㄣ」、第64頁「ㄤ」、第66頁「ㄥ」、第6
    8頁「ㄦ」、第72頁「ㄨ」等兒歌語文著作重製存於其硬碟內
    （此部分重製行為追訴權時效已完成，亦非屬本件起訴範圍
    ），竟基於以公開傳輸之方法侵害他人著作財產權之犯意，
    於民國107年6、7月間某日，將上開硬碟內之重製內容，公
    開傳輸張貼於其教牧與教育小站網頁『教育資訊』欄位＞『親子
    教育』＞『兒語兒歌』內（網址為http://ce.fhl.net/eduction
    /），供不特定之人瀏覽，以此公開傳輸方式侵害丙○○之著
    作財產權。嗣經著作權人丙○○於109年2月17日瀏覽前開網站
    時始得悉上情。
二、案經丙○○訴由內政部警政署保安警察第二總隊移送臺灣桃園
    地方檢察署檢察官偵查起訴。
    理  由
一、除顯有不可信之情況外，公務員職務上製作之紀錄文書、證
    明文書，亦得為證據，刑事訴訟法第159條之4第1款有明文
    規定。本件經濟部智慧財財產局著作權組所出具：經濟部智
    慧財財產局之核准著作權註冊簿資料，是該局公務員職務上
    所製作之證明文書，經告訴人提出，檢察官並以該文書有證
    據能力。該文書又無何不可信之情況，自有證據能力，辯護
    人雖指該文書無證據能力，惟並未指出該文書有何不可信之
    情況，自非可採。而本件其餘援引之供述及非供述證據，均
    係依法定方式取得，並經本院於審理期日踐行合法之調查，
    被告、辯護人、檢察官就本院援引之供述及非供述證據，迄
    本件言詞辯論終結前，均未爭執其證據能力。自均有證據能
    力，而得採為判決之基礎。
二、訊據被告甲○○坦承於前開時、地，以網路傳輸將硬碟內之前
    揭內容傳輸至上開網站等情，惟矢口否認有犯罪之故意，辯
    稱：上開資料與之前告訴人提告之資料是一起存在硬碟內，
    告訴人前案提告部分之資料已移除，其沒有想到本案之資料
    還在裡面，其將硬碟資料上傳傳輸時，不曉得上開資料在裡
    面而一起上傳。這是學生85年繳交作業資料之內容云云。被
    告之辯護人則以：被告於神學院教授兒童發展心理學時，學
    生作業之回饋，難謂與教育目的全然無關，其行為可評價為
    合理使用。告訴人稱其上開著作於71年間曾獲國家文藝獎，
    國家文藝獎與國家追求公益之目的實不可分，即便非屬公共
    財，亦相當接近公共財，應寬認其合理使用範疇。又著作權
    法於74年7月10日修正前採註冊保護主義，告訴人所指上開
    著作是否有註冊登記？告訴人是否有專屬授權與他人？被告
    將上開內容置於教牧與教育小站底下之兒歌兒語，並無悖於
    系爭著作之性質與推廣兒童文學之教育文化價值，被告亦無
    藉以利用該著作價值實質影響之行為云云。惟查被告上開犯
    罪事實，據告訴人丙○○於檢察官訊問、本院審理中指訴甚詳
    ，證人即被告之妻袁梅英於警詢陳稱：雅虎奇摩教牧與教育
    小站是被告所申請及使用，上開語文著作是被告放在網站上
    的等情，並有上開大家來唱ㄅㄆㄇ一書語文著作出版資料影本1
    5頁、該書獲得國家文藝獎之證書影本1份、臺灣高雄地方法
    院所屬民間公證人楊世弘出具之公證書與附件教牧語教育小
    站網頁內容現狀列印紀錄影本1份、中國時報70年4月4日刊
    登大家來唱ㄅㄆㄇ兒童節特輯第12版影印資料1份、教牧與教育
    小站刊登被告道歉啟事之網頁資料1份、經濟部智慧財財產
    局之核准著作權註冊簿資料1份可稽。依國家文藝獎證書影
    本1份、中國時報70年4月4日刊登大家來唱ㄅㄆㄇ兒童節特輯第
    12版影印資料1份、經濟部智慧財財產局之核准著作權註冊
    簿資料1份等件，可認告訴人上開著作於70年4月4日即刊登
    於中國時報兒童節特輯，並於71年間獲得國家文藝獎章，於
    71年7月12日經核准著作權註冊登記（載明大家來唱ㄅㄆㄇ著作
    最初發行日期70年8月），而告訴人確為該語文著作之著作
    權人。辯護人並無任何依據可證告訴人有將該著作專屬授權
    與他人情事，辯護人所指：告訴人質疑上開著作是否有註冊
    登記、是否有專屬授權與他人云云，並非可採。又國家文藝
    獎之設置，係在獎勵優良文藝創作，以宣揚國家建設（包括
    心理、倫理、社會、政治、經濟五大建設）為目的，此觀諸
    國家文藝基金管理委員會國家文藝獎設置辦法第2條自明。
    其目的既在獎勵優良文藝創作，以宣揚國家建設，自非在排
    除受獎勵之優良文藝創作受智慧財產權相關規定保護，辯護
    人所指告訴人上開著作曾獲國家文藝獎，國家文藝獎與國家
    追求公益之目的實不可分，即便非屬公共財，亦相當接近公
    共財云云，實非有據。被告於本院審理中陳稱：上開資料是
    與前案（即臺灣臺中地方檢察署100年度偵字第9649號被告
    違反著作權法案件）資料一起存在硬碟裡面，於該案時已經
    移除很多，但沒想到這份資料還在硬碟裡面等情，而臺灣臺
    中地方檢察署檢察官100年度偵字第9649號起訴書所載：該
    案係就被告擅自傳輸所重製（重製時間為85年12月20日，重
    製部分該案以追訴權時效已完成而不另為不起訴處分），告
    訴人上開大家來唱ㄅㄆㄇ著作內「ㄆ」、「ㄇ」、「ㄈ」、「ㄋ」
    、「ㄖ」、「ㄙ」、「ㄚ」、「ㄞ」、「ㄢ」、「ㄣ」、「ㄤ」、
    「ㄥ」、「ㄦ」、「ㄨ」等公開傳輸張貼在上開網站供不特定
    人瀏覽，繼續侵害告訴人之著作財產權，告訴人於100年2月
    23日始知上情。可知被告就該案與本案之重製部分，係同時
    重製者，被告所辯：這是學生85年繳交作業資料之內容云云
    ，惟於前案案發迄今，歷時超過10年，被告仍無法交代係何
    一學生繳交，此部分所辯，實難採信，被告之辯護人辯以：
    被告於神學院教授兒童發展心理學時學生之作業回饋云云，
    亦非可採。被告自陳：於前案時因怕硬碟會損壞沒有一併移
    除，惟已移除很多重製內容云云，可見被告前案惟移除動作
    時，並未移除該硬碟全部資料，更未確認重製內容是否有部
    分未移除仍存於硬碟中。又被告於本院審理中陳明於西元20
    18年即民國107年6、7月間，將此內容上傳置上開網站等情
    。而上開硬碟內既存有被告重製告訴人上開著作之重製內容
    ，被告於前案移除時又未確認是否已完全移除，則其於107
    年6、7月間，再由該硬碟傳輸資料至前開網站時，更應確認
    所傳輸資料內容後再行上傳。而其於本院審理中所陳本件其
    係於107年6、7月公開傳輸至上開網站不特定人瀏覽，至109
    年2月17日告訴人發覺該情請公證人為公證時，已經過1年多
    之時間，被告竟稱仍不知所傳輸之內容為何，更與常情有違
    。被告所辯：其不曉得上開資料在裡面而一起上傳云云，所
    稱不曉得一節，為卸責之詞，不足採信。被告之辯護人以：
    被告於神學院教授兒童發展心理學時學生之作業回饋云云，
    亦非可採。被告所提出中華信義神學院授課證明影本1份，
    係記載其在81年9月至86年1月，在該院開課教授課程云云，
    既無法證明該神學院為依法設立之學校，且其所載授課時間
    係81年9月至86年1月，亦與本件公開傳輸時間，相距甚遠，
    自不能證明被告所主張教育上合理使用之正當事由，所辯其
    係合理使用云云，亦非可採。事證已經明確，被告犯行堪以
    認定
三、被告所為，係犯著作權法第92條之擅自以公開傳輸之方法侵
    害他人之著作財產權罪。審酌被告以前開公開傳輸之方法侵
    害告訴人之著作財產權之犯罪情節與所生危害程度，犯後曾
    為前開部分自白，迄未與告訴人和解或賠償告訴人損害，其
    警詢自陳：空大畢業（其個人戶籍資料-完整姓名-查詢結果
    教育程度註記為大學畢業），職業教會工作，家庭經濟狀況
    勉持等智識程度、生活狀況及其他一切情狀，量處如主文所
    示之刑，並諭知易科罰金之折算標準，以示懲儆。被告公開
    傳輸之上開檔案，雖係被告本罪所生，惟未扣案，是否屬被
    告所有及是否尚存不明，不予宣告沒收。
四、公訴意旨另以：被告於100年至109年2月17日前某時，基於
    以重製侵害他人著作財產權之犯意，未經告訴人之同意或授
    權，擅自將告訴人所創作享有著作財產權之「大家來唱ㄅㄆㄇ
    」一書內之第4頁「ㄆ」、第6頁「ㄇ」、第8頁「ㄈ」、第14頁
    「ㄋ」、第36頁「ㄖ」、第42頁「ㄙ」、第44頁「ㄚ」、第52頁
    「ㄞ」、第60頁「ㄢ」、第62頁「ㄣ」、第64頁「ㄤ」、第66頁
    「ㄥ」、第68頁「ㄦ」、第72頁「ㄨ」等兒歌詩篇之語文著作
    重製云云，認被告係犯著作權法第91條第1項之重製罪嫌云
    云。經查，依被告於檢察官訊問、本院審理中之所述，並無
    法證明被告於100年至109年2月17日前某時期間內，有何重
    製之行為，而依被告於檢察官訊問時所述：資料還在電腦裡
    ，整理時就送上網路等語，被告於審理中則陳稱：其本件所
    傳輸者係與前案資料一起重製等情，公訴人所舉證據，又無
    法證明被告於100年至109年2月17日前某時有公訴人所指重
    製犯行。因該部分如果成立，與前開有罪部分有吸收犯實質
    一罪關係，不另為無罪之諭知。
五、據上論斷，應依刑事訴訟法第299 條第1 項前段，著作權  
    法第92條，刑法第11條前段、第41條第1 項前段，判決如  
    主文。
本案經檢察官乙○○起訴，經檢察官黃翎樵到庭執行職務。
中　　華　　民　　國　 111　　年　　4 　　月　　11　　日
                        臺灣桃園地方法院刑事第3庭  
　　　　　　　　　　　　      法  官  謝順輝
　　　　　　　　　　　　
以上正本證明與原本無異。
如不服本判決應於收受判決後20日內向本院提出上訴書狀，並應
敘述具體理由。其未敘述上訴理由者，應於上訴期間屆滿後20日
內向本院補提理由書（須按他造當事人之人數附繕本）「切勿逕
送上級法院」。
                              書記官　陳淑瓊
　　　　　　　　　　　　　　　　　　　　
中　　華　　民　　國　 111　　年　　4 　　月　　11　　日
附錄論罪科刑法條：
著作權法第92條
擅自以公開口述、公開播送、公開上映、公開演出、公開傳輸、
公開展示、改作、編輯、出租之方法侵害他人之著作財產權者，
處3 年以下有期徒刑、拘役，或科或併科新臺幣75萬元以下罰金
。